臺灣基隆地方法院刑事判決　
110年度易字第312號
公  訴  人  臺灣基隆地方檢察署檢察官
被      告  林谷諺




上列被告因違反洗錢防制法等案件，經檢察官提起公訴（110年
度偵字第22號），本院判決如下：
    主  文
林谷諺幫助犯洗錢防制法第十四條第一項之一般洗錢罪，累犯，
處有期徒刑參月，併科罰金新臺幣參萬元，罰金如易服勞役，以
新臺幣壹仟元折算壹日。
    事  實
一、林谷諺雖可預見若將金融機構帳戶之存摺、提款卡與密碼出
    售、出租或提供他人使用，可能因此供不法詐騙份子用以詐
    使他人將款項匯入後，再加以提領而造成金流斷點，因而幫
    助他人從事詐欺取財及洗錢犯罪，竟仍於不違背其本意之情
    形下，基於幫助他人詐欺取財及洗錢之不確定故意，於民國
    109年10月26日22時1分至同年月28日18時17分之間某時，在
    不詳地點（起訴書誤載為在新北市汐止區樟樹一路附近），
    以不詳方式，將其所申設中華郵政股份有限公司基隆七堵郵
    局帳號0000000-0000000號帳戶（下稱本案郵局帳戶）之提
    款卡及密碼，交予真實姓名年籍不詳之詐欺集團成員，而容
    任該詐欺集團使用本案郵局帳戶遂行詐欺、洗錢犯罪。嗣該
    詐欺集團成員旋即基於意圖為自己不法之所有之詐欺及洗錢
    犯意，於同年10月28日17時49分許，由該集團不詳成員自稱
    「歐風商旅」飯店人員去電林昊頵，詐稱：林昊頵於109年8
    月23日住宿時，因飯店作業疏失，導致使用之信用卡設定重
    複扣款，需要操作解除設定云云，致林昊頵陷於諎誤，依指
    示於同日18時17分、18時19分分別匯款新臺幣（下同）49,9
    87元、48,012元至本案郵局帳戶內，款項並隨即遭該集團不
    詳成員提領一空，以此方式幫助該詐欺集團詐欺取財及遮斷
    資金流動軌跡以逃避國家追訴、處罰。
二、案經林昊頵訴由基隆市警察局第三分局報告臺灣基隆地方檢
    察署檢察官偵查起訴。
    理  由
壹、證據能力
    本判決以下所引用之證據，公訴人、被告林谷諺於本案言詞
    辯論終結前，均未爭執其證據能力，本院審酌該等證據作成
    或取得之狀況，並無非法或不當取證之情事，且無顯不可信
    之情況，復經本院於審判期日就上開證據依法進行調查、辯
    論，自均具有證據能力。
貳、實體部分
一、得心證之理由
㈠、訊據被告固坦承本案郵局帳戶為其所申設之情，然矢口否認
    有何幫助詐欺取財、幫助洗錢犯行，辯稱：我是109年10月
    間發生車禍後1、2個月遺失提款卡的，我發現遺失後隨即於
    同年10月至12月間某日向汐止社后郵局櫃台掛失，但郵局人
    員跟我說已經被列為警示帳戶無法掛失，即未再為處理云云
    。
㈡、經查：
  ⒈本案郵局帳戶係被告申請開立，且該帳戶之提款卡原為其所
    使用，業據被告供承不諱，且有本案郵局帳戶之帳戶個資檢
    視附卷可稽（見110年度偵字第22號卷【下稱偵22卷】第25
    頁），此部分事實，首堪認定。又於109年10月28日17時49
    許，不詳詐欺集團成員自稱「歐風商旅」飯店人員去電告訴
    人林昊頵，詐稱：告訴人於109年8月23日住宿時，因飯店作
    業疏失，導致使用之信用卡設定重複扣款，需要操作解除設
    定云云，致告訴人陷於諎誤，依指示於同日18時17分、18時
    19分分別匯款49,987元、48,012元至本案郵局帳戶內，款項
    並隨即遭該集團不詳成員提領一空等情，亦據證人即告訴人
    於警詢中證述明確，並有詐欺集團撥打告訴人手機門號紀錄
    之翻拍照片、轉帳交易結果通知、本案郵局帳戶之交易明細
    在卷可稽（見偵22卷第15至19頁、第39頁），此部分事實，
    亦堪確認。足證被告申設之本案郵局帳戶確遭不詳詐欺集團
    作為本案詐騙告訴人及洗錢之工具。
  ⒉被告雖以前揭情詞置辯，惟查：
    ①被告於109年10月26日0時44分，使用本案郵局帳戶之提款
      卡，存入300元至該帳戶內，且於同日22時1分，旋即使用
      提款卡將300元領出，致該帳戶餘額僅為38元一節，為被
      告所是認（見本院卷第100頁），嗣該帳戶於同年月28日1
      8時17分、18時19分，經告訴人分別匯入49,987元、48,01
      2元，並旋遭提領一空之情，有本案郵局帳戶之交易明細
      在卷可查（見偵22卷第39頁），可見該帳戶自109年10月2
      8日起之入款，即為他人遭詐騙而匯入之金錢；而本案既
      無積極證據足證被告即係實際實行詐騙並將款項提出花用
      之人，堪認本案郵局帳戶，係於109年10月26日22時1分被
      告提款後至同年月28日18時17分告訴人匯款之間某時，脫
      離被告之使用範圍。
    ②被告先於偵訊時供稱：我把提款卡密碼寫在卡套上，我大
      約於109年11、12月間的某週五，在新北市汐止區樟樹一
      路郵局後面住處附近遺失我的提款卡，我在3天後的週一
      有去郵局申請掛失提款卡，才被郵局人員告知帳戶已經被
      警示凍結云云（見偵22卷第102頁），然而，被告自述提
      款卡係於109年11、12月間遺失，與告訴人於109年「10月
      」28日即受騙匯款至本案郵局帳戶之時序不符，顯然有疑
      。
    ③又被告雖於本院110年9月23日準備程序時改稱：我是「10
      月」至12月間某日去辦理掛失云云（見本院卷第57頁），
      惟準備程序時被告早已收受本案起訴書，而可以得知告訴
      人受騙匯款之確切時間，自亦能隨之改變自身說詞，以避
      免顯不合理之情況。且若得知自身帳戶遭人盜用，衡情應
      將會積極報警處理，保留並提供檢警對其有利之證據，盡
      力確保自身免於相關法律責任，被告既自稱於當下已得知
      所遺失提款卡之帳戶遭凍結，自亦知曉該帳戶遭人盜用，
      縱令郵局人員果真告知無法掛失，被告仍會就此時間點印
      象深刻，能精準指出，豈會需要用大略的11、12月間某日
      或10月至12月間某日來陳述，又豈會不立即前往警局報案
      ，反而事不關己毫不作為。
    ④此外，依卷附本案郵局帳戶之交易明細（見偵22卷第35至3
      8頁）顯示，該帳戶於109年9月間有「10次以上」之存、
      提款紀錄，而被告自承均為其因取得工資或出售線上遊戲
      裝備等原因收受金錢後提領花用（見本院卷第99頁），可
      見其於當時慣常使用該提款卡，如此頻繁之使用，自會對
      於密碼十分熟悉；併參以被告於110年4月20日偵訊時陳稱
      ：提款卡密碼是○○○○○○等語（真實密碼詳卷；見偵22卷第
      102頁），可見其迄至偵訊時仍能清楚記憶慣常使用之密
      碼，何須特意將密碼寫於提款卡卡套之上，徒增遺失提款
      卡後遭盜領之風險。
    ⑤再者，財產犯罪之主要目的在於取得財物，是詐欺集團於
      對不特定民眾詐欺取財時，雖因為逃避追緝而使用人頭帳
      戶，然其為確保能夠順利提領詐得之贓款，自當使用經帳
      戶持有人同意提供之人頭帳戶，斷無冒著詐得之贓款因帳
      戶持有人掛失存摺或提款卡而無法提領、付出勞費卻無法
      實現犯罪利益，甚至為警鎖定追查等風險，而使用他人非
      基於己意脫離持有（如遺失、被竊等）帳戶之必要。
    ⑥至被告雖聲請本院分別函詢汐止社后郵局、國泰醫院，確
      認其於109年10月至12月間，是否曾臨櫃掛失及其確切因
      車禍就醫之時點。經分別函詢後，中華郵政股份有限公司
      基隆郵局覆稱：所轄汐止社后郵局就函查期間之櫃台監視
      器錄影影像已根除，故無從得知被告是否有臨櫃等語，有
      該局110年10月29日基營字第1101800415號函附卷可參（
      見本院卷第75頁），況縱令被告果真曾臨櫃辦理掛失，仍
      可能是提供提款卡予他人後的卸責之舉，亦無法合理解釋
      上揭被告對於提款卡遺失一事毫不在意、未積極處理之反
      常舉措；卷附國泰醫療財團法人汐止國泰綜合醫院110年1
      0月12日(110)汐營歷字第3882號函（見本院卷第79頁）雖
      回稱：被告於109年10月2日至該院就醫，10月3日行石膏
      固定後即未再返診追蹤治療等語，然此函充其量僅能佐證
      被告所辯本案郵局帳戶脫離其持有之「時點」（即109年1
      0月2日後1、2個月），與本案情形（即109年10月26日22
      時1分至同年月28日18時17分之間）大致相符，但仍無法
      證明該帳戶脫離被告控制之真實原因為何。從而，尚難憑
      此等函查結果為有利於被告之認定。
    ⑦準此以觀，堪認被告辯稱提款卡及密碼遺失云云，不足採
      信，本案帳戶之提款卡等帳戶資料之所以脫離被告持有、
      提款密碼之所以為他人得知，並將本案帳戶用以收取詐騙
      所得款項，唯一合乎經驗法則之解釋，即係被告自願同意
      提供本案帳戶資料予他人使用。
    ⑧現今犯罪集團或不法份子為掩飾其不法獲利行徑，避免執
      法人員之追究處罰，常誘使一般民眾提供金融機構帳戶存
      摺、提款卡、密碼，再以此帳戶供作對外詐騙或其他各種
      財產犯罪之不法用途使用，藉此產生遮斷資金流動軌跡以
      逃避國家追訴、處罰之效果等情事，業經電視新聞、報章
      雜誌及網路等大眾傳播媒體多所披露，政府亦極力宣導。
      而被告行為時已年屆3旬，並自陳學歷為高中肄業，輟學
      後從事粗工5、6年，再去開堆高機2年多等語（見本院卷
      第99頁），可見其為智識正常、具有社會經驗之成年人，
      對上開各情自難諉為不知，足認被告知悉提供本案帳戶之
      提款卡及密碼等資料，具有相當風險，仍輕率將重要且應
      專屬個人之帳戶資料交付予他人使用，其對於放任本案郵
      局帳戶供他人使用，對他人如何使用該帳戶，是否會將該
      帳戶作為犯罪工具一事，顯然抱持著「不在意、無所謂」
      之心態，是以，被告已預見他人可能不法使用本案帳戶作
      為詐騙他人將款項匯入該帳戶後，再加以提領而造成金流
      斷點之犯罪工具，卻予以容任，且實際發生並不違背其本
      意，其有幫助該他人為詐欺取財、洗錢犯罪之不確定故意
      及犯行，至為灼然。
  ⒊綜上所述，被告所辯無非係事後卸責之詞，不足採信。本案
    事證明確，被告犯行洵堪認定，應依法論科。
二、論罪科刑
㈠、按幫助犯之成立，主觀上行為人須有幫助故意，客觀上須有
    幫助行為，亦即須對於犯罪與正犯有共同之認識，以幫助之
    意思，對於正犯資以助力，而未參與實施犯罪之行為者而言
    。本案被告提供本案郵局帳戶之提款卡及密碼與他人作為詐
    欺取財及洗錢之犯罪工具，所實行者非屬詐欺取財及洗錢之
    構成要件行為，且係基於幫助犯意為之。是核被告所為，係
    犯刑法第30條第1項前段、第339條第1項之幫助詐欺取財罪
    及刑法第30條第1項前段、洗錢防制法第14條第1項之幫助洗
    錢罪。
㈡、起訴書雖漏未敘及被告涉犯幫助洗錢罪，然此部分事實及罪
    名與起訴事實具有想像競合犯裁判上一罪之關係，為起訴效
    力所及，且經公訴檢察官當庭補充罪名，復經本院當庭對被
    告為犯罪事實與適用法條之告知，而無礙被告防禦權之行使
    ，本院自得併予審理。
㈢、被告以一提供帳戶資料之幫助行為，同時觸犯幫助詐欺取財
    罪、幫助洗錢罪，為想像競合犯，應依刑法第55條之規定，
    從一重以一幫助洗錢罪處斷。
㈣、被告前因違反毒品危害防制條例案件，經本院分別以106 年
    度基簡字第1440號判決分別判處有期徒刑3月、3月、4 月，
    應執行有期徒刑7月確定；106年度基簡字第1804號判決判
    處有期徒刑3月確定；107年度基簡字第578號判決判處有期
    徒刑3月確定；前開案所處之罪刑，嗣經本院以107年度聲
    字第264號裁定，合併定應執行有期徒刑9月確定，經與案
    所處罪刑接續執行，於108年1月18日縮短刑期執行完畢等情
    ，有臺灣高等法院被告前案紀錄表在卷可查，其於受徒刑之
    執行完畢後，5年以內故意再犯本案有期徒刑以上之罪，為
    累犯，而本案依被告犯罪情節，並無應量處最低法定刑，卻
    無法適用刑法第59條減輕規定，致其所受刑罰超過其所應負
    擔罪責之情形，參諸司法院釋字第775號解釋之意旨，仍應
    依刑法第47條第1項之規定加重其刑（最高法院108年度台上
    字第338號、第4160號判決參照）。
㈤、考量被告係幫助犯，其惡性輕於正犯，故依刑法第30條第2 
    項之規定，按正犯之刑減輕之，並依法先加後減。
㈥、爰審酌被告提供金融帳戶予他人作為詐欺取財及洗錢之工具
    ，助長社會上人頭帳戶文化之歪風，並導致詐欺及洗錢犯罪
    追查不易，形成查緝死角，對交易秩序、社會治安均造成危
    害，所為實屬不當；兼衡被告否認犯行之犯後態度、素行（
    有臺灣高等法院被告前案紀錄表附卷可稽）、告訴人之受害
    金額共計97,999元；暨考量其於審理時自述學歷為高中肄業
    ，目前剛出監待業中，未婚，無子女，家庭經濟狀況貧寒等
    一切情狀，量處如主文所示之刑，並就罰金刑部分，諭知易
    服勞役之折算標準。
㈦、另本案尚無積極證據足認被告有任何犯罪所得，自無從宣告
    沒收或追徵，併予敘明。
據上論斷，應依刑事訴訟法第299條第1項前段，判決如主文。
本案經檢察官高永棟提起公訴，檢察官林姿妤到庭執行職務。
中　　華　　民　　國　　111 　 年　　1　　月　　13　　日
　　　　　　　　　刑事第六庭審判長法  官  劉桂金
                                  法  官  曾淑婷
                                  法  官  施又傑
以上正本證明與原本無異。
如不服本判決應於收受送達後20日內向本院提出上訴書狀，並應
敘述具體理由；其未敘述上訴理由者，應於上訴期間屆滿後20日
內向本院補提理由書(均須按他造當事人之人數附繕本)「切勿逕
送上級法院」。
中　　華　　民　　國　　111 　 年　　1　　月　　13　　日
                                  書記官　連懿婷
附錄本案論罪科刑法條全文：
中華民國刑法第30條
幫助他人實行犯罪行為者，為幫助犯。雖他人不知幫助之情者，
亦同。
幫助犯之處罰，得按正犯之刑減輕之。 
中華民國刑法第339條                           
意圖為自己或第三人不法之所有，以詐術使人將本人或第三人之
物交付者，處5 年以下有期徒刑、拘役或科或併科50萬元以下罰
金。
以前項方法得財產上不法之利益或使第三人得之者，亦同。
前二項之未遂犯罰之。 
洗錢防制法第14條
有第二條各款所列洗錢行為者，處7年以下有期徒刑，併科新臺
幣5百萬元以下罰金。
前項之未遂犯罰之。
前二項情形，不得科以超過其特定犯罪所定最重本刑之刑。